【裁判字號】    88,重上,97
【裁判日期】    891212
【裁判案由】    損害賠償
【裁判全文】
臺灣高等法院臺中分院民事判決      八十九年度重上字第九七號
      上  訴  人  甲○○
      被上訴人    乙○○
      訴訟代理人  林坤賢律師
                  邱華南律師
右當事人間請求損害賠償事件，上訴人對於中華民國八十八年六月二十五日臺灣臺中
地方法院八十八年度重訴字第二八二號第一審判決提起上訴，本院判決如左：
    主    文
上訴駁回。
第二審訴訟費用由上訴人負擔。
    事    實
甲、上訴人方面：
一、聲明：求為判決：
（一）原判決廢棄。
（二）被上訴人應給付上訴人新台幣（下同）六百萬元，及自民國八十三年二月二十
      日起至清償日止，按年息百分之五計算之利息。
（三）請准供擔保宣告假執行。
二、陳述：除與原判決所載相同部分予以引用外，補述略稱：本件係被上訴人代上訴
    人與莊福春訂立買賣契約，原先有講每坪三萬八千元來買，後來被上訴人以三萬
    二千元來買；還騙上訴人有買賣契約書，但純是口頭講的，上訴人未曾看過書面
    契約書。系爭買賣價金亦係由被上訴人兌領；上訴人主張解除契約，被上訴人自
    應返還上訴人已支付之價金六百萬元。
三、證據：引用原審立證方法。
乙、被上訴人方面：
一、聲明：求為判決：駁回上訴。
二、陳述：除與原判決所載相同部分予以引用外，補述略稱：被上訴人並非買賣契約
    之出賣人。退步言之，被上訴人縱為出賣人，上訴人主張瑕疪擔保請求權亦應定
    期催告。
三、證據：引用原審立證方法外，並聲請函查系爭支票提領情形。
丙、本院依被上訴人聲請向台中市第二信用合作社北屯分社、台灣省合作金庫豐原支
    庫及豐原信用合作社豐東分社調取系爭支票提示人資料；並依職權調取台灣台中
    地方法院八十六年度自字第八０二號刑事卷。
    理    由
一、本件上訴人起訴主張被上訴人於八十二年十一月間，將訴外人莊福春所有坐落台
    中縣豐原市○○○段第四六八之一八三地號土地（以下簡稱系爭土地），面積六
    百六十二平方公尺（約二百坪），以每坪三萬八千元出售予上訴人，上訴人則簽
    發合計六百萬元之支票交付被上訴人，尾款俟被上訴人將系爭土地移轉過戶後給
    付。上開六百萬元支票，業經被上訴人兌領，詎被上訴人於八十三年八月十五日
    將系爭土地移轉登記予上訴人前之八十三年六月二十九日，竟以系爭土地向中國
    農民銀行設定最高限額六千萬元之抵押權，其給付已有瑕疵而應負不完全給付之
    責任，且得類推適用民法第二百二十條第二項規定請求損害賠償，而上訴人業於
    八十七年十月九日以郵局存證信函通知被上訴人解除兩造之買賣契約，從而上訴
    人因本件買賣所支出之六百萬元價金之損失，自得請求被上訴人賠償，及自上訴
    人最後一次給付價金之時即八十三年二月二十日起至清償日止之利息等情。
二、被上訴人則以：前揭買賣之土地分割前為同地段第四六八之一一八及四六八之一
    一九地號土地（該二筆土地均分割自同地段四六八之五地號土地）均為訴外人莊
    福春所有，被上訴人僅是介紹上訴人與莊福春認識而向其購買系爭土地，被上訴
    人並非出賣人，因此上訴人依買賣關係請求被告負不完全給付之債務不履行責任
    ，顯無依據等語，資為抗辯。
三、查上訴人主張之右揭事實，固據其提出土地登記簿謄本一份、支票存根六紙、存
    證信函一件為證，而證人莊福春於原審庭訊作證時亦附合其說，惟為被上訴人所
    否認，並以前揭情詞置辯。是本件爭點，厥為被上訴人是否為系爭買賣契約之當
    事人？經查：（一）本件買賣之土地即台中縣豐原市○○○段第四六八之一八三
    地號土地，分割前為同地段第四六八之一一八及四六八之一一九地號土地（該二
    筆土地均分割自同地段四六八之五地號土地）均為訴外人莊福春所有，此有土地
    登記簿謄本附卷可稽。而上訴人於提起本件訴訟前，即曾於八十六年八月四日，
    向台灣台中地方法院自訴被上訴人及訴外人莊福春詐欺，經該院以八十六年度自
    字第八０二號受理在案。上訴人於該刑案中即自承：「乙○○認該土地不錯，介
    紹我向莊福春買。」、「我均委託乙○○處理」（參看前揭刑案卷第五十八頁）
    等語；上訴人迄至本院八十八年十月二十六日準備程序期日仍自承：「本件係乙
    ○○代我與莊福春訂立買賣契約：：」等語。（二）證人江靜雙代書於上開刑案
    中證稱：「因事隔很久，三年了，印象中，甲○○透過乙○○向莊福春買土地，
    甲○○委託乙○○處理。」等語（參看前揭刑案卷第二十三頁）在卷，於原審庭
    訊時並證稱：「記得當時乙○○說他的房客要買土地，由他代表買賣土地，當時
    亦有提出甲○○的資料交給伊辦理貸款事宜，嗣後系爭土地為配合其規劃水土保
    持、道路施工等公共設施事宜而合併分割時，伊亦依買賣土地雙方意思而繕寫切
    結書之內容，上訴人、被上訴人及莊福春等人均無異議」等情在卷，並有被上訴
    人提出之切結書一份在卷可按，再觀該切結書上載買方為上訴人、賣方為莊福春
    、連帶保證人為被上訴人，該切結書並載明：「一、甲方（即被上訴人）經由乙
    ○○介紹購買乙方（即莊福春）所有坐落豊原市○○○段四六八之一一八、之一
    一九地號土地，面積約二百坪，雙方訂立買賣契約在案。二、玆因上述土地為配
    合乙方規劃水土保持、道路施工等公共設施事宜而作地界調整，故需將甲方所買
    土地暫時全部登記予乙方名下，俟合併分割等手續辦妥後，乙方必須無條件將第
    一款所載土地（即甲方所買之土地）全部登記返還予甲方名下，絕無異議，否則
    願放棄先訴抗辯權。」等語；而被上訴人於本院前開準備期日亦當庭自承，上開
    切結書係經其看過後簽名，土地事後亦有過戶於其名下等語。（三）系爭土地買
    賣契約之「公契」亦係載出賣人為莊福春、買受人為甲○○（見該刑案卷第五十
    五頁之一）。綜觀上情，足證系爭土地買賣雙方應係上訴人與莊福春，被上訴人
    並非本件買賣契約之當事人，殆無疑義。是被上訴人抗辯其並非系爭土地買賣契
    約之當事人，自堪信為實在。
四、上訴人另抗辯其將所簽發之如附表所示支票六紙，合計六百萬元交付被上訴人兌
    領，以支付本件買賣價金。然查附表所示支票，除其中編號三、六面額各六十萬
    元之支票係由被上訴人之帳戶所提領外，另編號一面額六十萬元之支票係經由訴
    外人黃三貴之帳戶提領；餘編號二、四、五面額各一百八十萬元、一百二十萬元
    及一百二十萬元之支票，則均經由莊福春之帳戶提領等情，亦據台中市第二信用
    合作社北屯分社、台灣省合作金庫豐原支庫及豐原信用合作社豐東分社檢附提示
    人資料函覆本院在卷。又被上訴人並非系爭買賣契約之出賣人，已如上述。自難
    以被上訴人曾代收上開支票及其中二張支票係經由被上訴人帳戶提領，遽認被上
    訴人為本件買賣契約之當事人。
五、次查，關於證人莊福春於原審固證稱：「系爭土地原為黃三貴、許光國及我三人
    合資購買，登記在我名下，亦以我們三人名義共同出售給乙○○，約於五、六年
    前，當時亦應訂有買賣契約，買受人是乙○○，但印象中過戶給甲○○，是乙○
    ○要求過戶給甲○○．．．，訂定買賣契約是在豐原江靜雙代書處訂定．．．。
    」云云，不僅與證人江靜雙代書之證述不符；復與上開切結書之內容不侔。且本
    件訴訟係上訴人以出賣人之給付有瑕疵，應負債務不履行責任，而依據買賣關係
    請求出賣人賠償損害；而系爭土地買賣契約之出賣人既係莊福春，已見前述，是
    莊福春本人對於本件訴訟之結果即有利害關係，其證詞難免有偏頗之虞，而不足
    憑信。
六、綜前所述，系爭土地買賣契約之雙方係上訴人（買受人）與莊福春（出賣人），
    被上訴人既非出賣人，從而上訴人依據買賣關係主張被上訴人應負不完全給付之
    債務不履行責任，逕而解除契約，請求被上訴人賠償其已支付之價金六百萬元及
    自最後一次給付價金之時即八十三年二月二十日起至清償日止之利息，即屬無據
    ，應予駁回。其訴既經駁回，其假執行之聲請亦無所附麗，亦應併予駁回。原審
    為上訴人敗訴之判決，及駁回其假執行之聲請，並無不合。上訴意旨指摘原判決
    不當，求予廢棄改判，為無理由，應予駁回。
七、本件判決之基礎已臻明確，兩造其餘攻擊防禦方法及舉證，核與判決結果不生影
    響，毋庸一一論述，併此敘明。
八、據上論結，本件上訴為無理由，依民事訴訟法第四百四十九條第一項、第七十八
    條，判決如主文。
中      華      民      國    八十九     年     十二      月    十二    日
~B1民事第二庭審判長法  官  童有德
~B2                法  官  饒鴻鵬
~B3                法  官  翁芳靜
右為正本係照原本作成。
如對本判決上訴，須於收受判決送達後二十日內向本院提出上訴書狀，其未表明上訴
理由者，應於提出上訴後二十日內向本院提出上訴理由書（須按他造人數附具繕本）
，並繳納送達用雙掛號郵票拾份（每份參拾肆元）。
上訴時應提出委任律師或具有律師資格之人之委任狀；委任有律師資格者，另應附具
律師及格證書及釋明委任人與受任人有民事訴訟法第四百六十六條之一第一項但書或
第二項（詳附註）所定關係之釋明文書影本。
~B                書記官  詹錫朋
中      華      民      國    八十九     年     十二      月    十二    日
附註：
民事訴訟法第四百六十六條之一（第一項、第二項）
對於第二審判決上訴，上訴人應委任律師為訴訟代理人。但上訴人或其法定代理人具
有律師資格者，不在此限。
上訴人之配偶、三親等內之血親、二親等內之姻親，或上訴人為法人、中央或地方機
關時，其所屬專任人員具有律師資格並經法院認為適當者，亦得為第三審訴訟代理人
。
附表：
┌──┬──────────┬─────────┬────────────┬────────────┐
│編號│發   票     日      │票  面   金   額  │支    票    號   碼     │提        示        人  │
│    │                    │ （新台幣）       │                        │                        │
├──┼──────────┼─────────┼────────────┼────────────┤
│一  │八十二年十一月十五日│六十萬元          │0000000          │黃三貴                  │
│    │                    │                  │                        │                        │
├──┼──────────┼─────────┼────────────┼────────────┤
│二  │八十二年十二月十七日│一百八十萬元      │0000000          │莊福春                  │
│    │                    │                  │                        │                        │
├──┼──────────┼─────────┼────────────┼────────────┤
│三  │八十二年十二月二十五│六十萬元          │0000000          │乙○○                  │
│    │日                  │                  │                        │                        │
├──┼──────────┼─────────┼────────────┼────────────┤
│四  │八十三年一月二十七日│一百二十萬元      │二八五一三八            │莊福春                  │
│    │                    │                  │                        │                        │
├──┼──────────┼─────────┼────────────┼────────────┤
│五  │八十三年二月七日    │一百二十萬元      │二八五一三九            │莊福春                  │
│    │                    │                  │                        │                        │
├──┼──────────┼─────────┼────────────┼────────────┤
│六  │八十三年二月二十日  │六十萬元          │二八五一四０            │乙○○                  │
│    │                    │                  │                        │                        │
└──┴──────────┴─────────┴────────────┴────────────┘
                                                      Ｈ


司法院資訊處製作；財團法人民間司法改革基金會備份。
